最高法院刑事裁定　　　　　　　　　　　　　　　　九十一年度台抗字第二九一號
　　抗　告　人　甲○○
右抗告人因業務過失致人於死案件，不服台灣高等法院中華民國九十一年五月二十日
駁回聲請再審之裁定（九十一年度聲再字第一四二號），提起抗告，本院裁定如左：
    主  文
抗告駁回。
    理  由
抗告人甲○○在原審聲請再審意旨略稱：（一）本案第二審調查程序中，法院曾於民
國八十八年七月九日傳訊證人紀雲煙，據其證稱：「案發現場之警示牌等都是我製作
的……（入口處之牌示是否亦為你製作？）是，那上面有入門票多少，開放時間等，
被告他們自己也有做很多，廁所邊及房屋邊也都有他們自己做」等語，就此，原確定
判決雖於理由內記載「紀雲煙於本院八十八年七月九日訊問時證稱：案發現場警示牌
皆伊所製作，掛在瀑布區邊一塊、對面山坡一塊，下面較深處一塊，另外也有噴漆云
云，不能採為對被告有利之認定」云云，但何以不能採？原確定判決並未說明其理由
，且就紀雲煙關於入口處之牌示所為證言，亦根本隻字未提。（二）案發現場之瀑布
前山壁即漆有斗大之「水深危險」四字，而遊樂區入口處亦懸掛一受判決人製作之告
示牌，除載明遊樂區開放時間、環境清潔維護費之收費標準外，更以紅色油漆書寫「
水深危險禁止下水」等文字，均有警告遊客之效果，而屬警告標誌之一種。原確定判
決認定受判決人僅設置一支警告標誌一節，與事實不符；且既然在入口及瀑布前山壁
上均有明顯警語標示，謂受判決人所設置之標誌無從辨認亦違背常情。（三）第一審
法院曾於八十七年八月五日，訊問案發時在場之大進補習班學生郭寶霞及徐淑君，其
中問到「你覺得瀑布水潭是可以戲水的地方？」，徐淑君答稱：「老師說橋下有鋼釘
，怕被鋼釘刺到很危險，但到水潭戲水是可以。」等語；郭寶霞則證稱：「在靠岸水
潭邊戲水是可以，不會有危險。」等語，由此可見案發時大進補習班老師曾指示學生
僅能在水潭邊不會危險處戲水，且當時學生亦對何處危險、何處不會危險自有正確判
斷，是渠等戲水之行為顯然與現場有無警告標誌無關。再參酌證人王翎卉於第一審證
稱：「本來同學在岸邊玩潑水，後來越往瀑布區中間玩，當時我在岸上坐，他們業互
相推來推去，我有聽到有人喊溺水了，我就往那邊看，看到陳安迪在水中掙扎，其他
未溺水的同學就過去救他，本來周佩欣有抓到手，但又滑掉，後來連周佩欣也掉到水
中；後來廖桂昆要同學手拉手去救他們二人，老師則自己跳下水去救他們，同學們可
能手沒拉好，從中間垮掉，前面的同學才溺斃。（在警訊）我是指在岸上的同學有擁
擠，但在水中玩的時候，並沒有推擠。當時老師只是說不要太過去玩就好了；我認為
縱使從岸上可能看到水底，我也認為水是一樣的深；溺斃處是在水潭的中央。」等語
，再次證明案發時大進補習班老師曾指示學生「不要太過去玩就好了」，亦即已經警
告學生過於靠近水潭中央將有危險。是原確定判決謂被害人「以為該處可以戲水」云
云，顯然未注意上述在場學生之證言內容。依上說明，前開證據已足以動搖原確定判
決之認定，而屬「確實之新證據」，為此依刑事訴訟法第四百二十條第一項第六款聲
請再審云云。
按刑事訴訟法第四百二十條第一項第六款所謂「發現確實之新證據」，係指該項證據
，事實審法院於判決前未經發見，不及調查斟酌，至其後始行發見者而言，若判決前
已經當事人提出或聲請調查之證據，經原法院捨棄不採者，即非該條款所謂發見之新
證據，不得據為聲請再審之原因；又所謂確實之新證據，固非以絕對不須經過調查程
序為條件，但必須可認為確實足以動搖原確定判決，而為受判決人有利之判決者為限
，倘受判決人因對有利之主張為原審所不採，事後提出證明，以圖證實在原審前所為
有利之主張為真實，據以聲請再審，該項證據既非判決後所發見，亦難憑以聲請再審
。本件原確定判決係認定抗告人於偵查之初已供承案發當時，僅於水潭右側設有一支
警告標誌等情不諱，但因該標誌係以紅色油漆書寫於褐色木板，顏色相近，於瀑布區
主要活動區域之左側碎石區，根本無從辨識所書寫者為何字，顯疏於該處設立明顯之
警告標誌，至於抗告人事後所辯其在往瀑布水潭處設置多支警告標誌，並提出照片為
證，但與其初供及證人陳冠榮、郭寶霞、徐淑君、孫有麟、王翎卉所述未見任何警告
標誌等情不符，為不可採；證人紀雲煙所稱：案發現場之警告牌皆伊所製作，掛在瀑
布區邊一塊、對面山坡一塊、下面較深處一塊，另外也有噴漆云云，與上開事證不符
，亦不能採為有利抗告人之認定，有原確定判決可憑。抗告人所提證四岩壁上有「水
深危險」之照片，抗告人自承於原審審理時已提出，且為原判決所不採，自非新證據
；抗告人所指證人紀雲煙、郭寶霞、徐淑君、王翎卉之證言能否憑採，原判決已於理
由欄論述明確，亦非「確實之新證據」。至於抗告人所稱在遊樂區入口處懸掛一告示
牌，除載明遊樂區開放時間、環境清潔維護費之收費標準外，更以紅色油漆書寫「水
深危險禁止下水」等文字，亦屬警告標誌，並提出照片為證，但該懸掛處為入口處，
遊客於購買門票之際，能否同時注意其上禁止下水註記，已非無疑，自不得依此認抗
告人已在瀑布水潭區域設立明顯警告標誌，此亦非確實之新證據。又證人紀雲煙於原
審法院八十七年七月九日調查時雖稱：上開入口處之標誌為伊所製作，抗告人自己也
有作很多標誌，廁所邊及房屋邊也有抗告人製作之標誌等語，但廁所及房屋邊並非在
瀑布水潭邊，其上縱有警告標誌，亦難對在瀑布水潭邊之遊客生警告作用，故此部分
供詞，亦非有利抗告人之確實新證據。而大進補習班老師雖有指示學生不要靠近水潭
中央，學生亦謂在潭邊嬉戲應不至發生危險，惟渠等均屬遊客，對該處地形、潭水深
度、流速、方向均無認識，自無從為完整，具體之安全判斷，抗告人殊難執此免責。
綜上，本件再審之聲請為無理由，原審予以裁定駁回，經核於法尚無違誤。抗告意旨
以前開事證均屬有利抗告人之確實新證據，原審應先裁定開始再審，至於能否獲得有
利之判決，係另一問題云云，指摘原裁定不當，難認其抗告為有理由，應予駁回。
據上論結，應依刑事訴訟法第四百十二條，裁定如主文。
中      華      民      國    九十一    年      七      月     十七     日
                              最高法院刑事第七庭
                                  審判長法官  張  信  雄
                                        法官  賴  忠  星
                                        法官  張  清  埤
                                        法官  呂  永  福
                                        法官  白  文  漳
      右正本證明與原本無異
                                              書  記  官
中      華      民      國    九十一    年      七      月    二十五    日
